臺灣彰化地方法院刑事判決　　　　　　　　　　　　　九十一年度交易緝字第三號
　　公　訴　人　臺灣彰化地方法院檢察署檢察官
　　被　　　告　丙○○
右列被告因過失傷害案件，經檢察官提起公訴（八十九年度偵字第八六八一號），本
院判決如左：
        主  文
丙○○因過失傷害人致重傷，累犯，處有期徒刑柒月。
        事  實
一、丙○○前曾於民國八十二年一月二十六日因違反肅清煙毒條例等案件，經本院判
    處有期徒刑三年二月確定，入監執行後於八十三年十一月十一日經假釋付保護管
    束，又於八十四年間因犯賭博案件經臺灣臺北地方法院判處有期徒刑六月確定，
    上開假釋乃經撤銷，合併接續執行後，復於八十七年三月三十日經假釋付保護管
    束，並於八十七年十一月二十七日因假釋期滿未經撤銷而視為執行完畢；詎仍不
    知警惕，明知其並未考領普通小型車駕駛執照而不得駕車，竟於八十九年九月四
    日下午一時四十分許，駕駛車牌號碼ＮＸ─一八三七號自小客車前往拜訪友人途
    中，沿彰化縣芳苑鄉○○村○○路由草湖往王功方向行駛，途經功湖路幹八十三
    號前之劃有行車分向線之雙向二車道時，本應注意於對面有來車交會時不得超車
    ，並應注意車前狀況，隨時採取必要之安全措施，而依當時天候晴、日間有自然
    光線、路面乾燥、無缺陷、無障礙物、視距良好等情狀，並無不能注意之情事，
    竟疏未注意對向適有亦未考領重型機車駕駛執照之乙○○，騎乘車牌號碼ＫＵＹ
    ─七五五號重型機車沿該路段由王功往草湖方向前來之狀況，猶貿然越過行車分
    向線駛入對向車道欲超越在前、由穆展煌所駕駛之車牌號碼Ｚ三─０八一九號自
    小客車，因避煞不及乃先行與前開穆展煌駕駛之自小客車擦撞後，再撞及由乙○
    ○騎駛之前開重型機車，使乙○○因而受有左脛骨、腓骨開放性骨折合併皮膚缺
    損及骨外露、左側股骨幹骨折、左手指掌骨骨折、頭部外傷、四肢多處擦傷及左
    上肢壓碎傷合併臂神經叢完全撕脫傷致左上肢機能全無而為永久殘廢之肢之重傷
    害等傷害。
二、案經乙○○訴由彰化縣警察局二林分局報請臺灣彰化地方法院檢察署檢察官偵查
    起訴。
        理  由
一、訊據被告丙○○對於右揭事實坦承不諱，核與告訴人乙○○於警、偵訊及本院審
    理時指訴之情節相符，且經證人即在場目睹其情之穆展煌、證人即前往現場處理
    本件車禍事故之員警甲○○二人分別於警訊及本院訊問時證述明確；又被告並未
    考領普通小型車駕駛執照，有交通部公路總局臺中區監理所彰化監理站九十一年
    八月十四日（九一）中監彰字第九一二０二四二號函文一紙在卷可憑；再告訴人
    乙○○確因上開車禍受有左脛骨、腓骨開放性骨折合併皮膚缺損及骨外露、左側
    股骨幹骨折、左手指掌骨骨折、頭部外傷、四肢多處擦傷及左上肢壓碎傷合併臂
    神經叢完全撕脫傷致左上肢機能全無而為永久殘廢之肢之重傷害等傷害，有長庚
    紀念醫院診斷證明書四張、財團法人彰化基督教醫院診斷書四紙及中華民國身心
    障礙手冊一份在卷可佐；另按汽車於對面有來車交會時不得超車，又汽車行駛時
    ，駕駛人應注意車前狀況並隨時採取必要之安全措施，道路交通安全規則第一百
    零一條第二款、第九十四條第三項分別定有明文，被告駕車自應遵守上開規定，
    而參以當時天候晴、日間有自然光線、路面乾燥、無缺陷、無障礙物、視距良好
    等情狀，此有彰化縣警察局道路交通事故調查報告表一件及現場照片八幀在卷可
    稽，被告顯無不能注意之情事，詎其竟疏於注意對向適有告訴人（未考領重型機
    車駕駛執照）騎乘重型機車前來之狀況，猶貿然駛入對向車道超車而肇事，致使
    告訴人受有前開重傷害，被告自有過失，且其過失行為與告訴人所受之重傷害間
    ，具有相當因果關係，本件事證明確，被告前開過失犯行洵堪認定。
二、核被告所為，係犯刑法第二百八十四條第一項後段之普通過失致重傷罪。又被告
    無駕駛執照駕車，因而致告訴人受有前開重傷害，應依道路交通管理處罰條例第
    八十六條第一項規定加重其刑。再被告前曾於民國八十二年一月二十六日因違反
    肅清煙毒條例等案件，經本院判處有期徒刑三年二月確定，入監執行後於八十三
    年十一月十一日經假釋付保護管束，又於八十四年間因犯賭博案件經臺灣臺北地
    方法院判處有期徒刑六月確定，上開假釋乃經撤銷，合併接續執行後，復於八十
    七年三月三十日經假釋付保護管束，並於八十七年十一月二十七日因假釋期滿未
    經撤銷而視為執行完畢，有臺灣彰化地方法院檢察署刑案資料查註紀錄表、臺灣
    高等法院被告全國前案紀錄表、臺灣雲林監獄假釋出獄人交付保護管束名冊、臺
    灣彰化地方法院檢察署八十七年度執護字第二六０號卷面各一份在卷可考，其於
    五年以內再犯本件有期徒刑以上之罪，為累犯，應依刑法第四十七條之規定，遞
    加重其刑。另按刑法第六十二條前段所規定之自首，係以對於未發覺之犯罪自首
    而接受裁判為要件，故犯罪行為人應於有偵查犯罪職權之公務員未發覺其犯罪事
    實或犯罪人之前自首犯罪，且接受裁判，兩項要件兼備，始得依刑法第六十二條
    前段自首之規定減輕其刑。本件被告肇事後，固曾於有偵查犯罪職權之機關或個
    人發覺其犯罪前，自動向前往現場處理本件車禍之員警甲○○坦承肇事（此經證
    人甲○○於本院訊問時證述屬實），但嗣於本院審理中逃匿，經本院發佈通緝後
    ，始於九十一年七月二十三日緝獲歸案，有本院通緝稿及彰化縣警察局通緝案件
    移送書各一件在卷可憑。被告既在本院審理時逃匿，即無接受裁判之意，核與刑
    法第六十二條前段所規定之自首要件不合，自無依自首規定減刑之餘地，附此敘
    明。爰審酌被告之過失程度、因上開過失導致告訴人受有前開重傷害之無可彌補
    後果、肇事後不惟未支付告訴人任何賠償費用，甚而逃避無蹤，且迄今尚未與告
    訴人就民事賠償部分達成和解之犯罪後態度等一切情狀，量處如主文所示之刑，
以資懲儆。
據上論斷，應依刑事訴訟法第二百九十九條第一項前段，刑法第二百八十四條第一項
後段、第四十七條，道路交通管理處罰條例第八十六條第一項，罰金罰鍰提高標準條
例第一條前段，判決如主文。
本案經檢察官田德煙到庭執行職務
中      華      民      國    九十一    年      九      月      四      日
                                臺灣彰化地方法院交通法庭
                                    法      官  李  雅  俐
右正本證明與原本無異。
如不服本判決，應於判決送達後十日內，向本院提出上訴狀（須附繕本）。
告訴人或被害人對於判決如有不服具備理由請求檢察官上訴者，其上訴期間之計算係
以檢察官收受判決正本之日期為準。
                                    法院書記官  陳  佳  宏
中      華      民      國    九十一    年      九      月    十一      日
附錄論罪科刑法條：
刑法第二百八十四條第一項：
因過失傷害人者，處六月以下有期徒刑、拘役或五百元以下罰金，致重傷者，處一年
以下有期徒刑、拘役或五百元以下罰金。
